【裁判字號】    90,訴,594
【裁判日期】    901227
【裁判案由】    違反電業法等
【裁判全文】
臺灣嘉義地方法院刑事判決                            九十年度訴字第五九四號
    公  訴  人  臺灣嘉義地方法院檢察署檢察官
    被      告  甲○○
右列被告因違反電業法案件，經檢察官提起公訴（九十年度偵字第六○一一號），本
院判決如左：
    主  文
甲○○電力用戶，在原申請馬力數以外，私自增加馬力數，處有期徒刑參月，如易科
罰金，以參佰元折算壹日；又損壞公務員職務上委託第三人掌管之文書，處有期徒刑
參月，如易科罰金，以參佰元折算壹日；應執行有期徒刑伍月，如易科罰金，以參佰
元折算壹日。
    事  實
一、甲○○係嘉義縣義竹鄉過路仔八○四之二號養殖魚塭之所有經營人，亦係台灣電
    力股份有限公司（下稱台電公司）之電力用戶，為減省電費開支，竟(一)意圖為自
    己不法之所有，自民國（下同）八十九年四月間申請用電戶後之某不詳時間起，
    私自將原申請用電之二馬力數，增加至十六馬力數，在上開養殖魚塭中使用十六
    輛水車，以供養殖魚群所需；復(二)為竊取電流，又於申請上開用電戶後之某不詳
    時間，在上開養殖魚塭旁，擅自將台電公司之公務員所加裝，並委託甲○○掌管
    性質屬準公文書之電號00000000號、電表號00000000號〈力〉
    三相式電表表箱及端子蓋上之封印鎖二只撬開，破壞封印鉛塊及電表內部計量器
    之止逆裝置，致電表計度失準；嗣因台電公司發現用電量異常，乃於九十年八月
    二十三日上午十一時二十分許，指派該公司嘉義區營業處稽查員乙○○會同警方
    前往上址查獲上情，經核算甲○○共竊得九萬二千一百六十度電流使用（應追償
    電費新台幣二十三萬二千一百二十元）。
二、案經台電公司訴由嘉義縣警察局報請台灣嘉義地方法院檢察署檢察官偵查起訴。
    理      由
一、訊據被告甲○○固承認右揭私自將原申請用電之二馬力數，增加至十六馬力數，
    漁塭中有使用十六輛水車等情，惟矢口否認有何破壞電表，竊取電流使用行為云
    云。惟查：(1)右揭事實，業據證人即台電公司嘉義區營業處稽查員乙○○證述：
    「從電腦資料分析，用電器具與實際使用度數不符，所以就去查，現場有十六台
    水車使用這個電表，按照正常使用，每月用電量應在九千度以上，但是他每月實
    際用電數只有一千至二千度，甚至有幾百度的，」等語明確（參見偵卷第十頁背
    面），並有00000000號電表（瓦時計）一只扣案及台電公司用電實地調
    查書一份、追償電費計算單一份、用電戶基本資料（上開電表每月用電數均約在
    近千度、一千餘度或二千餘度）一紙、及現場照片四張附卷可資佐證。(2)前開電
    表表箱及端子蓋外之封印鎖鐵絲被拉開損壞後又將鐵絲放回以掩人耳目，印鉛塊
    及電表內部計量器之止逆裝置被破壞等情，有現場照片附卷可稽，並為證人乙○
    ○證述明確（參見警卷第三頁背面），且經本院於九十年十二月十八日審判期日
    時勘驗無誤（見該日審判筆錄），而竊電之目的應係供自己使用，被告乃上開電
    表之實際使用人，為其所自承，足徵被告將上開電表封印鎖鐵絲拉開損壞，進而
    將印鉛塊及電表內部計量器之止逆裝置破壞，致使電度表計度失效不準，以達其
    竊取電流使用之目的，要無疑義。(3)綜上所述，被告所辯，顯係卸責之詞，不足
    採信，本件事證明確，其上開犯行堪以認定。
二、核被告甲○○前開(一)部分之所為，係犯電業法第一百零六條第六款之竊電罪。又
    查臺電公司在用電戶電表上所裝置之封印，係用以證明為台電公司所加封，即與
    刑法第二百二十條所稱足以表示其用意之證明者相當，自應以文書論，且既已隨
    同出租之電表交由用電戶加以保管，如擅自加以損壞，自足使該封印失其加封之
    意義，是被告右揭(二)部分之於將封印鎖鐵絲拉開損壞，核其所為係犯刑法第一百
    三十八條之損壞公務員職務上委託第三人掌管之文書罪；又其破壞電表內部計量
    器之止逆裝置，致使電度表計度失效不準，則係犯電業法第一百零六條第三款之
    竊電罪；被告雖每日竊取電流使用，但其上開破壞電表內齒輪之行為僅為一個，
    其每日之竊取電流使用，係犯罪行為之接續進行，與連續數行為而犯同一罪名之
    要件不相當，並不構成連續犯；其所犯此二罪間有方法結果之牽連犯關係，應從
    一重之損壞公務員職務上委託第三人掌管之文書罪處斷。被告所犯前開(一)及(二)之
    二罪間，犯意各別，行為互殊（參乙○○結證稱：二馬力數增加到十六馬力數不
    需要改電表，只要需電器具增加，馬力數就會增加，二馬力數和十六馬力數之計
    算電費方式不同，見本院九十年十二月十八日審判筆錄），犯罪構成要件亦不同
    ，應予分論併罰；公訴人認為被告所犯之電業法第一百零六條第三款、第六款之
    竊電罪及刑法第一百三十八條之損壞公務員職務上委託第三人掌管之文書罪三罪
    間，為牽連關係，尚有未洽（參特種刑法實用第六冊，王振興著，七十五年二月
    版，第五十四頁）。爰審酌被告之素行、犯罪之動機、手段、目的、所竊之電流
    數及犯罪後態度等一切情狀，分別量處如主文所示之刑，並定其應執行刑，且諭
    知易科罰金之折算標準，以示懲儆。
據上論斷，應依刑事訴訟法第二百九十九條第一項前段，電業法第一百零六條第三款
、第六款，刑法第十一條、第一百三十八條、第五十五條、第四十一條第一項、第五
十一條第五款，罰金罰鍰提高標準條例第一條前段，判決如主文。
本案經檢察官朱介斌到庭執行職務。
中      華      民      國      九十    年    十二      月    二十七    日
                                台灣嘉義地方法院刑事第二庭
                                    法  官  盧  鳳  田
右正本證明與原本無異。
如不服本判決，應於判決送達後十日內，向本院提出上訴狀（應附繕本）。
中      華      民      國      九十    年    十二      月    二十七   日
                                    書記官  林  秀  惠
附錄本案論罪科刑之法條：
電業法第一百零六條
有左列行為之一者為竊電，處五年以下有期徒刑、拘役或五百元以下罰金：
一、未經電業供電，而在其供電線路上私接電線者。
二、繞越電度表或其他計電器，損壞或改動表外之線路者。
三、損壞或改變電度表、無效電力計、其他計電器之構造，或以其他方法使其失效不
    準者。
四、在電價較低之線路上，私接電價較高之電器者。
五、包燈用戶，在原定電燈盞數及瓦特數以外，私自增加盞數或瓦特數者。
六、電力用戶，在原申請馬力數、數或仟伏安數以外，私自增加馬力數、數或仟
    伏安數者。
刑法第一百三十八條
毀棄、損壞或隱匿公務員職務上掌管或委託第三人掌管之文書、圖畫、物品，或致令
不堪用者，處五年以下有期徒刑。


司法院資訊處製作；財團法人民間司法改革基金會備份。
